最高法院刑事判決　　　　　　　　　　　　　　　九十三年度台上字第二六七一號
　　上　訴　人　甲○○
　　　　　　　　　　　　在押.
右上訴人因準強盜案件，不服台灣高等法院台中分院中華民國九十三年二月十八日第
二審更審判決（九十二年度上更(二)字第三三七號，起訴案號：台灣台中地方法院檢察
署九十年度偵字第二一六六二號），提起上訴，本院判決如左：
    主  文
上訴駁回。
    理  由
按刑事訴訟法第三百七十七條規定：上訴於第三審法院，非以判決違背法令為理由，
不得為之。是提起第三審上訴，應以原判決違背法令為理由，係屬法定要件；如果上
訴理由狀並未依據卷內訴訟資料具體指摘原判決不適用何種法則或如何適用不當，或
所指摘原判決違法情事，顯與法律規定得為第三審上訴理由之違法情形不相適合時，
均應認其上訴為違背法律上之程式，予以駁回。本件原判決撤銷第一審關於論處上訴
人以準強盜部分之科刑判決，改判論上訴人以竊盜，因脫免逮捕，而當場施以強暴，
累犯罪，判處有期徒刑年陸月。係依憑上訴人於警詢之自白，並參酌證人即被害人
江英妹、吳增修及證人方忠詰等三人於警詢、原審、原審前審結證之供述、證人即製
作被害人、證人等人筆錄之警員林治平於原審具結之證詞，及卷附台灣台中地方法院
檢察署檢察官民國九十年度偵字第二一六六二號起訴書、台灣高等法院台中分院九十
二年度上更(一)字第一九八號判決書、本院九十二年度台上字第六九八二號判決書、林
治平所出具之職務報告書、內政部警政署刑事警察局鑑驗通緝到案之人確係上訴人本
人無誤之該局九十一年十二月二十三日刑紋字第０九一０三三七五三一號鑑驗書、私
立桃太郎養護中心九十二年一月二十三日桃字第九二００二號函、台灣台中看守所九
十二年一月二十四日中所正衛字第０九二００００三六八號函等證據資料，而為論斷
，已敘述其所憑之證據及認定之理由。而以上訴人否認有準強盜之犯行，並辯稱：案
發當時（即九十年十二月一日凌晨四時三十分許），伊雖有駕駛前開搬運車前往被害
人林文慶果園竊取果園內之雪梨二箱，連同前日竊得之三箱雪梨合計五箱放置在前開
搬運車上，甫離去時為江英妹發覺，江英妹乃與員工方忠詰共乘一輛機車由後追趕並
要伊停車，待追至吳增修之工寮前，江英妹請求吳增修幫忙由後追逐攔截，當伊逃至
台中縣和平鄉○○村○○路松東巷與民生巷口時，被他們三個人攔下，方忠詰是騎車
在伊車的前方，伊就停下來，他們說要看伊的梨子是否偷他們的，當時伊一停車，吳
增修就將伊車鑰匙拿起來了，伊就停車讓江英妹到車上看該雪梨是否向被害人林文慶
竊取，伊並未開車撞江英妹、吳增修等二人，伊如有撞該二人，該二人身上應有傷才
對；且因路的寬度只能供搬運車行走，山路又很彎，車根本開不快，伊並無衝撞吳增
修、江英妹；且伊如有衝撞之意，必會先撞渠等之雙腳部位，為何僅撞傷江英妹之右
手臂之處，顯然事實上伊並無衝撞他人之意；況產業道路凹凸不平，忽左忽右，如何
能撞人，充其量亦只不過是伊冀圖虛張聲勢而已。且因他們有送一箱梨子給警員，因
此警員作的筆錄也不實在，應該有錄影帶可以為證云云。上訴人指定辯護人亦具狀為
其辯護稱：上訴人並非故意要衝撞江英妹、吳增修，純係因上訴人倒車不慎撞到江英
妹之手臂等處而受傷，上訴人上開舉動，應係急於掙脫之自然反應而過失傷及被害人
，尚難認係施強暴、脅迫之攻擊行為，不成立準強盜罪云云，為飾卸之詞，不足採取
，在理由內依憑卷證資料，詳加指駁；並說明上訴人於第一審法院發佈通緝而為警於
九十二年一月九日查獲後，一度保持緘默，經警方採取其指紋送請內政部警政署刑事
警察局鑑驗結果確認係上訴人本人無誤；上訴人於緝獲前，經台中縣政府臨時安置於
私立桃太郎養護中心，在該養護中心期間並未有生活自理能力缺損之情形，嗣於緝獲
後經羈押於台中看守所期間，日常生活起居及精神狀況均正常，顯然上訴人之精神狀
態係屬正常，且亦無因智能障礙無法為完全陳述之情形；證人江英妹、吳增修、方忠
詰證述上訴人有如原判決事實之犯行，渠等業已於九十三年二月四日原審審理時供前
具結表示負責，有證人結文三紙附卷內為憑，既已合於程序方面之法定要件，亦經原
審依修正後之刑事訴訟法規定進行交互詰問，該三名證人之證詞，即屬合法之證據資
料。上訴人雖要求應與上開證人一一以隔離之方式對質，惟證人江英妹、吳增修、方
忠詰業於審理時進行交互詰問，由上訴人之指定辯護人擔任主詰問，該三名證人於具
結後，經交互結問，答覆亦相當詳實，已足以使本件之真相大白，事證已極明確，上
訴人請求與證人等人對質，核無必要，爰不予對質；又上訴人於原審前審調查時始指
稱：伊有看到江英妹、吳增修有送警員一盒雪梨，指摘警詢筆錄不實云云。但證人林
治平、江英妹、吳增修等人均於原審審理時到庭具結，表明如有不實之證詞，願負偽
證罪之責任，三人均明確表示未收受或贈送雪梨一盒。而上訴人未能提出任何具體之
佐證資以證明渠所目睹之情狀確屬真實，自難僅憑其個人之片面供述，遽行認定有該
事實。況上訴人係於九十年十二月一日上午十時四十分許製作警詢筆錄，迄至九十年
十二月一日十二時偵訊完畢，該份警詢筆錄所使用之時間約為一小時又二十分鐘，顯
然警員對上訴人之偵訊時間並非太過冗長或離譜，則上訴人所稱純係承辦警員邀功心
切，且因收受江英妹、吳增修所贈送之雪梨，相互勾串而作成，尚屬無據。上訴人警
詢筆錄中之自白，既非警方以不正之方法而取得，且與證人江英妹、吳增修及方忠詰
等人之證述一致，自得採為證據之一部分。上訴人具狀請求對於上訴人、本案承辦之
警員、江英妹、吳增修等四人對於警員有無配合偽作筆錄、有無收受上訴人所竊得之
雪梨一箱、有無辦此重案加分等情事，實施測謊，因警員林治平及江英妹、吳增修已
於具結後證述明確，而承辦重案是否加分，亦屬警政署內部之規定，與上訴人是否涉
犯本案無直接關連，自無予以測謊之必要，爰不測謊。另當時警方於製作筆錄時因錄
影機故障（因山上維修不易，尚未修復），無法實施錄影，且證人林治平、江英妹、
吳增修業已證述相當明確，已足以使原審對此部分產生相當強烈之心證，自不再調取
錄影帶之理由。從形式上觀察，原判決並無採證違法之情形存在。按證據之取捨及證
據之證明力如何，由事實審法院自由判斷，此項自由判斷職權之行使，倘係基於吾人
日常生活經驗所得之定則者，即屬合於經驗法則。苟本於理則上當然之定則所為之論
斷，即為合乎論理法則，均不容任意指為判決違背法令。而訊問人證有無與被告對質
之必要，審理事實之法院本有自由斟酌之權，原審已實施交互詰問，縱未命證人江英
妹等人與上訴人對質，並不違法。至於原判決事實記載江英妹因本案受有右手腕、右
臂等處受傷一節，雖未有傷單在卷可憑，然該部分事實，已據上訴人於警詢坦承「我
是駕駛盤右側撞江英妹致其右手腕、右臂受傷的」（詳九十年度偵字第二一六六二號
卷第十頁），江英妹、吳增修、方忠詰等人就江英妹受傷一情，亦經證述在案，且江
英妹於警詢中指稱：「（問：你有無受傷？受傷程度？）我右臂目前疼痛」等語（詳
同上卷第十二頁反面）。上訴人既因欲脫免逮捕，以車衝撞江英妹無訛，則江英妹受
傷程度如何，實不影響上訴人罪責之成立，縱江英妹因受傷僅疼痛而未就醫，而無診
斷證明書，亦無礙原審為犯罪事實之認定。又依刑事訴訟法第一百條之一、第一百條
之二規定，司法警察詢問犯罪嫌疑人時應全程連續錄音；必要時，並應全程連續錄影
。但有急迫情況，且經記明筆錄者不在此限。錄影既係於必要時，始應全程連續錄影
，本案警方未於詢問時同時錄影，並不得指為違法。上訴意旨以犯罪事實無照片或錄
影帶為證，江英妹何以腳未受傷？而其手部之傷又未出具傷單證明其受傷，警察為邀
功與證人串通偽造警詢筆錄，製作警詢筆錄未錄影，未予上訴人與證人等人對質，未
對證人實施測謊，證人證詞互相矛盾云云，核係置原判決所為明白論斷於不顧，猶執
已為原審指駁之陳詞爭辯，及對原審取捨證據與自由判斷證據證明力之職權行使，徒
以自己之說詞，泛指其為違法，並未就其如何影響原判決主旨，依據卷內訴訟資料具
體指明，依首開說明，自非適法之第三審上訴理由。其上訴違背法律上之程式，應予
駁回。
據上論結，應依刑事訴訟法第三百九十五條前段，判決如主文。
中　　　華　　　民　　　國　　九十三　　年　　　五　　　月　　二十一　　日
                              最高法院刑事第九庭
                                  審判長法官  林　增　福
                                        法官  邵　燕　玲
                                        法官  陳　世　雄
                                        法官  惠　光　霞
                                        法官  謝　俊　雄
      右正本證明與原本無異
                                              書  記  官
中　　　華　　　民　　　國　　九十三　　年　　　五　　　月　　二十七　　日
                                                                        Ｋ
